【裁判字號】    95,上易,32
【裁判日期】    950221
【裁判案由】    竊盜等
【裁判全文】
臺灣高等法院臺南分院刑事判決          95年度上易字第32號
上  訴  人
即  被  告  甲○○
                      樓之9
上列上訴人因竊盜案件，不服臺灣雲林地方法院94年度易字第43
5號中華民國94年11月21日第一審判決（起訴案號：臺灣雲林地
方法院檢察署94年度偵字第3302號），提起上訴，本院判決如下
：
    主  文
上訴駁回。
    事  實
一、甲○○與成年人蔡森明（民國54年12月4 日生，未據起訴）
    共同基於意圖為自己不法所有之概括犯意聯絡，攜帶甲○○
    所有之束腰帶1 條及客觀上可作為兇器使用之爬電桿用鐵條
    13 支 、鐵剪2 支，連續於附表編號1 所示之時間、地點，
    由蔡森明以上開鐵條作為工具爬上電桿並持上開鐵剪剪斷電
    線，甲○○在下面把風之方式，竊取台灣電力公司（下稱台
    電公司）所有如附表編號1所示之財物（分別價值約21164元
    、10428元），得手後，由蔡森明負責變賣，甲○○分得新
    台幣（下同）1千元。
二、嗣黃義桐與劉義彬復承前揭意圖為自己不法所有之概括犯意
    聯絡，共同謀議由甲○○騎乘其母親所有之車牌號碼NVE-52
    3號機車附載劉義彬，並攜帶甲○○所有之上開束腰帶1條及
    客觀上可作為兇器使用之爬電桿用鐵條13支、鐵剪2支，共
    同連續於附表編號2所示之時間、地點，以一人扶著機車，
    一人站在機車上持鐵剪剪斷電線之方式，由劉義彬、甲○○
    輪流站上機車剪斷電線，共同竊取台電公司所有如附表編號
    2所示之財物（分別價值約2千元、1千元），得手後，將之
    載回甲○○位於雲林縣斗六市○○里○○路416號之住處。
    嗣於94年7月26日下午4時30分許，為警循線在甲○○上開住
    處查獲，並扣得已剝皮完成之銅線7.2公斤（業已發還台電
    公司）、及已剝皮電線皮1包；及甲○○所有持以行竊之前
    開束腰帶1條、爬電桿用鐵條13支、鐵剪2支。
三、案經台電公司訴由雲林縣警察局斗南分局報告臺灣雲林地方
    法院檢察署檢察官偵查起訴。
    理  由
一、訊據上訴人即被告甲○○固坦承有於上揭犯罪事實二所示之
    竊盜行為，惟否認涉犯有上揭犯罪事實一所示之竊盜行為，
    辯稱：束腰帶1條、爬電桿用鐵條13支、鐵剪2支不是我的，
    是蔡森明丟在我家裡的，我只是從旁協助，不是主犯，我幫
    蔡森明把電纜線載回來，蔡森明載去賣後貼補1千元的油錢
    給我，且這部分犯罪事實是我自己講出的，應該是自首云云
    。惟查：
（一）上揭犯罪事實，業據被告甲○○、證人即同案被告劉義彬
      於警詢及偵審中坦承不諱，並經證人即告訴人台電公司告
      訴代理人莊明德於警詢中指證明確，並有贓物認領保管單
      1張、查獲照片及贓物照片共31張、甲○○手寫紙條1紙在
      卷足憑，復有被告甲○○所有供行竊用之束腰帶1條、鐵
      條13支、鐵剪2支扣案可資佐證，足認被告甲○○自白與
      事實相符，堪可採信。本件事證明確，被告甲○○之犯行
      ，足堪認定，應依法論科。
（二）又被告甲○○就上開扣案之工具於警詢及偵查中均供認為
      其所有之物，核與證人即同案被告劉義彬所供相符，經檢
      察官於94年10月4日訊問證人即與被告甲○○共犯附表編
      號1竊盜犯行之蔡森明，蔡森明亦結證稱：「（卷附鐵剪
      等竊盜工具是你的？）不是」等語，復觀諸上開工具長期
      放置於被告甲○○家中，被告甲○○94年2月初、94年7月
      26日行竊時均攜帶上開工具前往等情，均足認被告甲○○
      於警、偵訊中之陳述應屬真正，上開扣案之束腰帶1條、
      鐵條13支、鐵剪2支均為被告甲○○所有供行竊所用之物
      ，洵無疑義，被告甲○○於本院審理中否認上開工具為其
      所有，及係蔡森明寄放云云，自非可採。
（三）再被告甲○○與蔡森明共同竊取電線之地點為雲林縣斗南
      鎮○○里○○道路上虎南118北4西4-6號、4西8-9號、4分
      7-10號及雲林縣斗南鎮○○○○道路旁新庄29北8東7- 低
      1號、29北8東7南2低3-5號電線桿，竊得之電線分別為裸
      銅線215公尺、PVC風雨線585公尺及PVC風雨線474公尺，
      業據台電公司告訴代理人莊明德於警詢時陳述明確，並有
      台電公司電力線路失竊現場調查報告2紙在卷可參（見偵
      查卷第43、44、47、48頁）；被告甲○○與證人即同案被
      告劉義彬共同竊取電線之地點為雲林縣斗六市過溝號20
      號屋外后庄30號電線桿引至電號00-0000-00用戶及雲林縣
      虎尾鎮○○里○○○段838-1號外三塊45分10號電線桿引
      至電號00-0 000-00用戶之電線，所竊得之財物分別為3C
      接戶電纜線25公尺及12公尺，亦據台電公司告訴代理人莊
      明德於警詢時陳述明確（見偵查卷第44、45頁），起訴書
      將被告甲○○與蔡森明共同竊剪電線之地點記載為「虎11
      8北分416至419號」、「新庄29北8東7南2之7」電線桿，
      竊得之物分別記載為200、250公尺之電纜線1批；將被告
      甲○○與劉義彬共同竊取電線之地點記載為斗南鎮「田頭
      養鴨場」附近，竊得之物記載為各約25公尺之電線1批，
      尚有未洽，附此敘明。
（四）按以自己共同犯罪之意思，參與實施犯罪構成要以外之行
      為，或以自己共同犯罪之意思，事先同謀，而由其中一部
      分人實施犯罪之行為者，均為共同正犯，司法院大法官會
      議釋字第109號解釋可資參照。查扣案之行竊工具束腰帶1
      條、鐵條13支、鐵剪2支均為被告甲○○所有，已如上述
      ，而被告亦自承其係從旁協助行竊，並於竊得裸銅線215
      公尺、PVC風雨線585公尺及PVC風雨線474公尺後將之載回
      ，由蔡森明出賣後又分得1千元等情以觀，被告顯係以自
      己共同竊盜之犯罪意思為之，應認與蔡森明間有竊盜之犯
      意聯絡，被告否認犯罪事實一所示之竊盜行為，不足採信
      。
（五）按對未發覺之罪自首而受裁判者，減輕其刑，刑法第62條
      前段定有明文；而所謂發覺，係指有偵查犯罪職權之公務
      員已知悉犯罪事實及犯罪之人者而言，而所謂知悉，固不
      以確知其為犯罪之人為必要，但必其犯罪事實確已存在，
      且為該管有偵查犯罪職權之公務員所確知其犯罪事實之梗
      概，並有事實足對涉嫌人發生合理可疑之確信者，始足當
      之。又按裁判上之一罪其一部分犯罪既已因案被發覺，雖
      在檢察官或司法警察官訊問中被告陳述其未發覺之部分犯
      罪行為，並不符合刑法第六十二條之規定，不應認有自首
      之效力，最高法院73年度第2次刑事庭會議決議（二）參
      照。查本件查獲被告之經過，係由雲林縣警察局斗南分局
      向臺灣雲林地方法院聲請核發搜索票，搜索被告坐落雲林
      縣斗六市○○里○○路416號住處、車牌號碼OK-1451號自
      小客車後，扣押上開竊盜之相關證物因而查獲，顯見該管
      有偵查犯罪職權之公務員應確知被告犯罪事實之梗概，並
      有事實足對被告發生合理可疑之確信者，足認被告應非自
      首。再者被告雖於警詢中供稱：「（你另與何人在何時、
      何地竊剪電線？）我另與綽號『菜心』另在竊取2處，於
      94 年2月初在斗南鎮永一釣蝦場後（經帶同警方前往現場
      查證為虎南118北分416至419電桿上電纜線約200公尺）、
      另乙處也是94年2月初，在斗南鎮新光公墓旁（經查證為
      新庄29北8東7南2-7電桿上電纜線約250公尺。」等語，惟
      被告就部分犯罪事實之供述，係在經警查獲製作筆錄時，
      該管有偵查犯罪職權之公務員詢問時供出，揆諸上開最高
      法院決議，縱被告在司法警察官訊問中陳述其未發覺之部
      分犯罪行為，亦不符合刑法第六十二條之規定，不應認有
      自首之效力。
二、按刑法第321條第1項第3款之攜帶兇器竊盜罪，係以行為人
    攜帶兇器竊盜為其加重條件，此所謂兇器，其種類並無限制
    ，凡客觀上足對人之生命、身體、安全構成威脅，具有危險
    性之兇器均屬之，且祇須行竊時攜帶此種具有危險性之兇器
    為已足，並不以攜帶之初有行兇之意圖為必要，最高法院79
    年台上字第5253號著有判例可資參照。查被告甲○○與蔡森
    明就附表編號1、甲○○與劉義彬就附表編號2共同持以行竊
    之鐵條13支及鐵剪2支，經原審法院當庭勘驗結果：該鐵條
    13 支均為鐵製，全長均為25公分、圓形直徑均約1公分；大
    型鐵剪2支均為鐵製，全長均為61公分，握把部分包覆有黑
    色膠帶，前端為弧形利剪等情，有勘驗筆錄及照片2張在卷
    可稽（見原審卷第63、67頁），是該鐵條13支及鐵剪2支，
    其材質、型態，於客觀上均已足對人之生命、身體、安全構
    成威脅，自應認為可作兇器使用。核被告甲○○就附表編號
    1 所為、被告甲○○與同案被告劉義彬就附表編號2所為，
    均係犯刑法第321條第1項第3款之攜帶兇器竊盜既遂罪。被
    告甲○○與蔡森明就附表編號1部分、被告甲○○與同案被
    告劉義彬就附表編號2部分，分別有犯意之聯絡及行為之分
    擔，均為共同正犯。被告甲○○94年2月初2次攜帶兇器竊盜
    犯行與94年7月26日2次攜帶兇器竊盜犯行，其間雖相隔約6
    個月，惟被告甲○○之辯護人於原審審理時為被告辯護稱：
    被告甲○○係因為第一次竊盜有分到1千元，而認竊剪電線
    有利可圖，所以才會再去剪等語，又被告甲○○前後竊盜犯
    行均攜帶相同之工具，為相同之竊剪電線犯行，足認被告甲
    ○○94年7月26日之竊剪電線應係承前94年2月初竊取電線之
    概括犯意而來，又其所犯係構成要件相同之罪名，應依刑法
    第56條之規定論以情節較重之如附表編號1所示，竊取雲林
    縣斗南鎮○○里○○道路上犯罪事實所示之攜帶兇器竊盜罪
    論，並依法加重其刑。公訴意旨認被告甲○○所為編號2之
    加重竊盜犯行，係另行起意，尚有未洽，併此敘明。
三、原審以被告罪證明確，因予適用刑法第28條、第56條、第32
    1條第1項第3款、第38條第1項第2款之規定，並審酌被告甲
    ○○正值年輕力壯，竟不思正途謀生，隨意竊取他人財物，
    毫無他人所有物之概念，及其竊盜之手段、次數、所得財物
    價值、犯後均坦承犯行、態度尚可，及被告之家庭狀況、職
    業、學歷等一切情狀，量處有期徒刑1年。扣案之束腰帶1條
    、鐵條13支、鐵剪2支，均係被告甲○○所有，供其行竊所
    用之物，已如前述，均應依刑法第38條第1項第2款之規定宣
    告沒收。本院經核原判決認事用法俱無不合，量刑亦稱妥適
    ，符合罪刑相當原則，被告上訴意旨略以：原審量刑過重云
    云，指摘原判決不當，為無理由，應予駁回其上訴。至被告
    雖上訴聲請本院給予緩刑之宣告云云，查本院審酌被告竊取
    風雨線、電纜線之行為加以賤賣，造成農、漁民在灌溉或養
    殖上不便，危害甚大，並且造成台電公司在修護上之困擾，
    又因認被告犯罪後於本院審理中執詞否認部分犯罪，尚難認
    其真心悔悟，恐有再犯之虞，本院認就被告本件犯罪之性質
    （危害農、漁民灌溉、養殖用水），態樣（攜帶兇器為之）
    ，實不宜為緩刑之宣告。
據上論結，應依刑事訴訟法第368條，判決如主文。
本案經檢察官吳忠賢到庭執行職務。
中    華    民    國    95    年    2     月    21    日
                  刑事第五庭    審判長法  官  楊明章
                                      法  官  顏基典
                                      法  官  吳森豐
以上正本證明與原本無異。
不得上訴。
                                      書記官  李梅菊
中    華    民    國    95    年    2     月    21    日
附錄：本案論罪科刑法條全文
中華民國刑法第321條
犯竊盜罪而有左列情形之一者，處 6 月以上、 5 年以下有期徒
刑：
一  於夜間侵入住宅或有人居住之建築物、船艦或隱匿其內而犯
    之者。
二  毀越門扇、牆垣或其他安全設備而犯之者。
三  攜帶兇器而犯之者。
四  結夥三人以上而犯之者。
五  乘火災、水災或其他災害之際而犯之者。
六  在車站或埠頭而犯之者。
前項之未遂犯罰之。
附表：
┌──┬────┬─────────┬────┬───┐
│編號│時    間│  地          點  │竊得財物│被害人│
├──┼────┼─────────┼────┼───┤
│1   │94年2 月│雲林縣斗南鎮田頭里│裸銅線  │台電公│
│    │初某日  │產業道路上虎南118 │215 公尺│司    │
│    │        │北4 西4-6 號、4 西│、PVC 風│      │
│    │        │8- 9號、4 分7-10號│雨線585 │      │
│    │        │之電線桿          │公尺    │      │
│    │        ├─────────┼────┼───┤
│    │        │雲林縣斗南鎮新光公│PVC 風雨│同上  │
│    │        │墓道路旁新庄29北8 │線474公 │      │
│    │        │東7-低1 號、29北8 │尺      │      │
│    │        │東7 南2 低3-5 號之│        │      │
│    │        │電線桿            │        │      │
├──┼────┼─────────┼────┼───┤
│2   │94年7 月│雲林縣斗六市過溝號│3C接戶電│台電公│
│    │26日凌晨│20號屋外后庄30號電│纜線25公│司    │
│    │3時許   │線桿引至電號22-610│尺      │      │
│    │        │2-70用戶          │        │      │
│    │        ├─────────┼────┼───┤
│    │        │雲林縣虎尾鎮下溪里│3C接戶電│同上  │
│    │        │過溪子段838-1 號外│纜線12公│      │
│    │        │三塊45分10號電線桿│尺      │      │
│    │        │引至電號00-0000-00│        │      │
│    │        │用戶              │        │      │
└──┴────┴─────────┴────┴───┘


司法院資訊處製作；財團法人民間司法改革基金會備份。
